【裁判字號】    89,易,445
【裁判日期】    890720
【裁判案由】    妨害自由
【裁判全文】
臺灣花蓮地方法院刑事判決                        八十九年度易字第四四五號
    公  訴  人  臺灣花蓮地方法院檢察署檢察官
    被      告  乙○○
右列被告因妨害自由案件，經檢察官提起公訴（八十九年度偵字第一○一四號），本
院判決如左︰
    主  文
乙○○無罪。
    理  由
一、公訴意旨略以：被告乙○○原為花蓮縣光復鄉自強外役監（下稱自強外役監）之
    受刑人，與甲○○之夫彭金山係獄友關係，於民國八十九年三月十五日九時許，
    被告乙○○拿飯至該監彭金山之眷住宿舍（六號），請甲○○先蒸以便中午同食
    ，中午收工後於十一時二十分許，被告乙○○又拿一鍋雞來要煮雞湯，是時甲○
    ○正在浴室洗臉，洗後出來看被告乙○○在煮何物，並與被告乙○○交談幾句，
    便轉身要出去，此時，被告乙○○即從後抱住甲○○，而強將甲○○拖至房間摔
    倒在床上，並壓住甲○○，甲○○即用腳踢被告乙○○之下半身，被告乙○○自
    覺無趣，隨即停手離去，案經甲○○訴請偵辦，因認被告乙○○涉犯刑法第三百
    零四條之強制罪云云。
二、按犯罪事實應依證據認定之，無證據不得推定其犯罪事實；又不能證明被告犯罪
    者，應諭知被告無罪之判決，刑事訴訟法第一百五十四條、第三百零一條第一項
    分別定有明文。再按告訴人之告訴，係以使被告受刑事訴追為目的，是其陳述是
    否與事實相符，仍應調查其他證據以資審認（最高法院五十二年台上字第一三○
    ○號判例參照）。又事實之認定，應憑證據，如未能發現相當證據，或證據不足
    以證明，自不能以推測或擬制之方法，為裁判基礎（最高法院四十年台上字第八
    六號判例參照）。再又認定不利於被告之事實，須依積極證據，苟積極證據不足
    為不利於被告事實認定時，即應為有利於被告之認定，更不必有何有利之證據（
    最高法院三十年上字第八一六號判例）；而所謂「積極證據足以為不利被告事實
    之認定」係指據為訴訟上證明之全盤證據資料，在客觀上已達於通常一般之人均
    不致於有所懷疑，而得確信被告確曾犯罪之程度，若未達到此一程度，而有合理
    懷疑之存在時，即無從為有罪之認定（最高法院七十六年台上字第四九八六號判
    例）。
三、訊據被告則堅決否認其涉前開公訴人所指之罪嫌，辯稱：伊在八十九年三月十五
    日是自強外役監的受刑人，當日上午九時許，甲○○（獄友彭金山之妻）到伊的
    眷住宿舍（二號）拿飯回去蒸，準備中午一起吃，中午收工後，十一點二十分許
    ，伊拿一鍋雞去甲○○的宿舍（六號）煮雞湯，當時甲○○在浴室洗臉，伊則待
    在那裡煮雞湯，雞湯熱一下，伊就去公用餐廳看電視，伊未對甲○○為任何強暴
    行為等語。
四、本件公訴人認被告涉犯右揭罪嫌，無非以告訴人甲○○之指訴，及被告既要於當
    日中午與告訴人同食，卻於食物烹煮完畢後至公房看電視，顯見雙方有發生糾紛
    等，作為認定被告涉有本件罪嫌之依據。經查：告訴人甲○○固然指訴被告有在
    八十九年三月十五日十一時二十分許，持食物至其在自強外役監之眷住宿舍烹煮
    ，是時甲○○正在浴室洗臉，洗後出來看被告在煮何物，並與被告交談幾句，便
    轉身要出去，此時，被告竟從後抱住甲○○，而強將甲○○拖至房間摔倒在床上
    ，並壓住甲○○，甲○○即用腳踢被告之下半身，被告始停手離去等情，惟為被
    告所否認，而告訴人之前開指訴並無其他事證可資佐證與事實相符，且告訴人與
    被告縱曾約定中午一起用餐，嗣後卻未共食，亦不能以渠等中午未共食乙節作為
    告訴人前開指訴與事實相符之佐證，是本案僅有告訴人單一指訴，在客觀上尚未
    達於通常一般之人均不致有所懷疑，而得確信被告確曾犯罪之程度。此外，再經
    本院依職權調查結果後，亦無其他確切之證據足認被告涉有本件犯行，揆諸首揭
    規定，自應對被告為無罪之諭知。
據上論斷，應依刑事訴訟法第三百零一條第一項判決如主文。
中      華      民      國      八十九      年      七    月    二十    日
                               臺灣花蓮地方法院刑事庭
                                   法  官  楊  碧  惠
右正本證明與原本無異。
如對本判決不服，應於送達後十日內，向本院提出上訴狀。（應抄附繕本）告訴人或
被害人如對於本判決不服者，應具備理由請求檢察官上訴，其上訴期間之計算係以檢
察官收受判決正本之日期為準。
                                   法院書記官
中      華      民      國       八 十 九     年     七    月    二十   日


司法院資訊處製作；財團法人民間司法改革基金會備份。
